【裁判字號】    95,上訴,3467
【裁判日期】    951115
【裁判案由】    毒品危害防制條例
【裁判全文】
臺灣高等法院刑事判決                95年度上訴字第3467號
上  訴  人  臺灣士林地方法院檢察署檢察官
上  訴  人
即  被  告  甲○○
                    （現另案於台北監獄執行中）
指定辯護人  鄭聯芳  律師
上列上訴人因被告毒品危害防制條例案件，不服臺灣士林地方法院
94年度訴字第134號，中華民國95年6月30日第一審判決（起訴案
號：臺灣士林地方法院檢察署93年度偵字第8412號），提起上訴
，本院判決如下：
    主  文
上訴駁回。
    事實及理由
一、本案經本院審理結果，認第一審判決以上訴人即被告甲○○
    係犯毒品危害防制條例第8條第1項之轉讓第1級毒品罪。並
    以檢察官起訴意旨認被告所為構成同條例第4條第1項販賣第
    1級毒品罪，尚有未合，因基本社會事實同一，予以變更起
    訴法條。並審酌被告提供毒品予人施用，戕害他人身心健康
    至鉅，然其轉讓海洛因1小包，並參酌其犯罪手段、次數、
    品行、智識程度、所得利益及其犯罪後否認犯行，浪費訴訟
    資源等一切情狀，判決「甲○○轉讓第一級毒品，處有期徒
    刑貳年。」；認事用法及量刑均無不當，應予維持，並引用
    第一審判決書記載之事實、證據及理由（如附件原審判決書
    ）。
二、檢察官上訴意旨稱：販賣毒品不以得利為條件，縱未得利，
    亦無妨於犯罪之成立（最高法院18年上字第767號判例意旨
    參照），茲被告業已交付第一級毒品海洛因予陳明芳並取得
    對價1千元之事實，應認被告犯同條例第4條第1項販賣第1級
    毒品罪。
三、被告上訴意旨則仍執前詞稱陳明芳係約定還錢，且陳明芳已
    經說明係向「阿平」者購買，否認有販賣第1毒品之犯行。
四、經查：
（一）販賣行為，固祗須以營利之意思而販入或賣出，即足構成
      。是倘於有償讓與他人之初，係基於營利之意思，並著手
      實施，而因故無法高於購入原價出售，最後不得不以原價
      或低於原價讓與他人時，仍屬販賣行為。惟苟始終無營利
      之意思，縱以原價或低於原價有償讓與他人，即難謂為販
      賣行為，僅得以轉讓罪論處（最高法院94年度台上字第53
      17號判決參照）。
（二）證人即已經吊頸自殺身亡之陳明芳固始終否認有施用第1
      級毒品海洛因；惟陳明芳為警查獲時所採尿液，經送台灣
      尖端先進生技醫藥股份有限公司檢驗，結果呈嗎啡陽性反
      應（按海洛因係由嗎啡經化學合成而製得，經注射進入人
      體後，因代謝而分解又生成嗎啡，因此施用海洛因後，由
      尿液中檢驗結果仍為嗎啡反應），有濫用藥物檢驗報告可
      稽（見93年度核退字第2500號卷第29頁）。
（三）證人陳明芳既然係第1級毒品之施用者，根據證人即員警
      江晚誠、余繼民所述，陳明芳接過毒品，即迫不及待往廁
      所行走，將粉狀毒品加水，顯然係正準備施用以解毒癮。
      則被告接獲陳明芳電話後，僅攜帶微量毒品赴約，給予證
      人陳明芳解毒癮，固然收取1千元，惟應無營利之意思，
      此有償讓與陳明芳，即難謂為販賣行為，依上述最高法院
      判決要旨，僅得以轉讓罪論處。
四、本案被告轉讓第1級毒品，事證已明。檢察官、被告前揭上
    訴理由均不足採 ，上訴均為無理由，應予駁回。
據上論斷，應依刑事訴訟法第373條、第368條，判決如主文。
本案經檢察官許睦坪到庭執行職務。
中    華    民    國    95    年    11    月    15    日
                  刑事第十三庭  審判長法  官 王炳梁
                                      法  官 李錦樑
                                      法  官 林婷立
以上正本證明與原本無異。
如不服本判決，應於收受送達後十日內向本院提出上訴書狀，其
未敘述上訴之理由者並得於提起上訴後十日內向本院補提理由書
（均須按他造當事人之人數附繕本）。
                                      書記官 廖逸柔
中    華    民    國    95    年    11    月    15    日
附錄本案論罪科刑法條全文：
毒品危害防制條例第8條第1項：
轉讓第一級毒品者，處1年以上7年以下有期徒刑，得併科新台幣
1百萬元以下罰金。
附件：
台灣士林地方法院刑事判決               94年度訴字第134號
公  訴  人  台灣士林地方法院檢察署檢察官
被      告  甲○○  男  48歲（民國○○年○月○○日生）
                    身分證統一編號：Ｚ000000000號
                    住台北市○○區○○路207之6號2樓
                    （另案在台灣台北監獄執行）
公設辯護人  本院公設辯護人  林龍輝
上列被告因毒品危害防制條例案件，經檢察官提起公訴（93年度
偵字第8412號），本院判決如下：
    主  文
甲○○轉讓第一級毒品，處有期徒刑貳年。
    事  實
一、甲○○明知海洛因業經行政院公告為毒品危害防制條例第二
    條第二項第一款所列之第一級毒品，依法不得持有、轉讓，
    竟於民國93年9 月8 日13時許，在台北市○○區○○街1 段
    21號（永樂市場內）1 樓之樓梯間台階上，於陳明芳交付新
    台幣（下同）一千元後，轉讓第1 級毒品海洛因1 包（因黏
    稠無法秤重，包裝重0.35公克）予陳明芳（嗣於同年10月21
    日死亡）。適員警江晚誠、余繼民執行勤務，路經永樂市場
    門口時，見到在該處等候甲○○之陳明芳，遂尾隨2 人並當
    場逮捕。
二、案經台北市政府警察局大同分局報請台灣士林地方法院檢察
    署檢察官偵查起訴。
    理  由
一、訊據被告甲○○雖供承陳明芳於右揭時地曾交予一千元，惟
    矢口否認有何轉讓第一級毒品海洛因之犯行，辯稱：陳明芳
    曾向伊借款一千元，當日以電話通知伊前去取回欠款，警自
    陳明芳身上所扣得之海洛因1 小包，非伊所交予等語。又陳
    明芳業於同年10月21日死亡，有相驗屍體證明書1 件在卷可
    稽。其為警查獲後於警詢及檢察官偵查中均供稱：伊於93年
    9 月6 日向被告借得一千元，案發前伊以電話通知被告至上
    址還款，伊身上為警所扣得之海洛因一小包係向綽號「阿平
    」之男子所購得，非被告所交付等語。是案發時陳明芳身上
    所扣得之海洛因1 小包，被告與陳明芳二人均否認係被告所
    交予，且對於陳明芳於案發時之所以交予被告一千元，係為
    返還借款一情，二人之供詞亦屬一致。
二、惟查：
（一）案發前證人即台北市政府警察局大同分局建成派出所警員
      江晚誠、余繼民騎乘執行肅毒勤務，行經永樂市場時，見
      陳明芳立於永樂市場門口，因陳明芳係毒品列管人口，證
      人二人即在旁監看，嗣約5 至10分鐘後，被告亦騎乘機車
      抵達現場，其於永樂市場門口停妥機車後，即與陳明芳走
      入永樂市場內，因該市場鐵門左側門扇開啟，證人二人立
      刻上前躲於該市場鐵門後方，自鐵門門縫觀看，見到被告
      二人站在鐵門入口處內側，陳明芳拿錢給被告，被告接過
      錢同時，將手上握著的1 包紅色夾鍊袋裝著的東西交予陳
      明芳，陳明芳立即轉身往二樓走去，證人二人隨即上前，
      證人余繼民制伏被告，證人江晚誠則衝上二樓，見陳明芳
      手持紙杯，裡面裝水，打開二樓轉角處之男廁最後一間的
      門，側身正要邁入，即將陳明芳制伏，並從陳明芳上衣口
      袋內扣得扣案之海洛因一小包，惟現場並未扣到任何施用
      毒品之器具等節，業經證人江晚誠、余繼民證述甚明（詳
      見本院95年5 月29日審判筆錄第2 頁至第26頁）。然而，
      證人江晚誠於檢察官偵查中曾證稱：被告二人交易的地點
      是「門口走到一樓上二樓的樓梯平台，那個平台從外面看
      不到，附近的店家也看不到，是一個隱密的角落」，且「
      我與余警員是蹲在一樓雙面開的『玻璃門』後，與門框間
      的支條縫隙可看到樓梯平台，當時我就看到陳明芳手握者
      錢拿給甲○○，甲○○拿著一個夾鍊袋交給陳明芳」等語
      （詳見偵查卷第74頁），證人江晚誠於本院中之證詞與其
      偵查中所證內容確實不盡一致，且案發現場之門係鐵門，
      非玻璃門，證人所指被告二人交易毒品之處，係在鐵門入
      口處內側，不管是打開其中一扇門或兩扇門全開，自外或
      在市場內之攤販處，均應可見及，該處並非隱密角落，亦
      經本院勘驗明確，證人江晚誠之偵查中之此部分證述內容
      確有瑕疵。辯護人據此因而質疑證人二人是否確實親眼目
      睹被告交付毒品，固屬有據。惟查，證人江晚誠二人會同
      本院勘驗現場時，即未曾再提及案發地點之大門為「玻璃
      門」及該處為「隱密的角落」等語。嗣後於本院審理時經
      交互詰問，更證稱被告與陳明芳係立於鐵門入口處內側交
      易毒品，該次所述內容無瑕可指。有疑問者係證人江晚誠
      於偵查中之供詞與現場實際情形不相符之處，是否影響其
      與證人余繼民於本院審理時所為全部證詞之可信性。查證
      人江晚誠於檢察官偵查時，其何以為該種陳述，係因案發
      當時情況急迫，伊注意力集中在被告二人身上，未注意到
      該市場大門材質、環境等細節，因此對現場的描述有所出
      入，直至本院發文命渠二人到場會勘現場時，才去注意案
      發地點大門是鐵門及現場周遭環境，是伊兩次證述中應以
      本院審理時所證內容為正確等語，已據告訴人江晚誠陳明
      在卷。再者，證人江晚誠偵查中所證內容固有將該市場大
      門係鐵門誤為「玻璃門」一事。而該門事實上是鐵門，苟
      被告二人係站在大門入口處，自該鐵門門縫仍可觀看其互
      動情形，已經本院勘驗無訛，則該門苟改為玻璃門，衡情
      更無礙於證人二人可自後監看之事實；另證人二人證稱：
      被告二人係站在大門進門後入口處內側交付毒品，被告則
      供稱：陳明芳到場後伊二人係站在大門門口（戶外，未入
      門），不論證人所稱「大門進門後入口處」抑「大門門口
      」，該二處均非隱密之處，亦經本院勘驗已明，均無礙於
      證人從旁監看。另被告係陳明芳以電話通知前來，被告到
      場後確實交付一千元予被告，陳明芳隨即上樓，證人江晚
      誠見狀緊追在後，並自陳明芳之上衣口袋內扣得扣案之海
      洛因1 小包等節，均為被告、陳明芳所不爭執，核與證人
      二人所證：陳明芳交付被告一千元後，陳明芳隨即上樓，
      證人江晚誠在陳明芳身上扣得海洛因1 小包等節相符，故
      證人江晚誠偵查中之證詞固有上述瑕疵，但不足以全盤推
      翻渠與證人余繼民二人於本院審理中證述內容之可信性。
（二）此外，並有海洛因一小包及被告身上二千九百元扣案可資
      佐證，復有毒品海洛因及被告身上所起獲之現金二千九百
      元之照片3 張附卷可稽。且陳明芳於案發前之93年9 月8
      日中午12時42 分 許，確曾以其0000-000-000號行動電話
      撥打0000-000-0 00 號被告之行動電話，亦經被告甲○○
      、陳明芳坦承在卷，並有行動電話螢幕畫面照片3 張附卷
      可憑。又自陳明芳身上扣得之夾鍊袋一小袋，經送鑑驗結
      果，含第1 級第6項 毒品海洛因成分，因黏稠無法秤淨重
      ，包裝重0.35公克，有法務部調查局93年1 月22日調科壹
      字第040003626 號鑑定通知書在卷可參，證人江晚誠證稱
      ：伊隨後緊追陳明芳上樓後，見陳明芳手持裝了水之紙杯
      ，正側身欲進入男廁最後一間等語，堪以採信。再陳明芳
      係以針筒注射方式施用海洛因，已據其供明在卷（詳見偵
      查卷第11頁），則陳明芳施打海洛因之前，即必須將海洛
      因摻水稀釋後，再用注射針筒施打身體。而陳明芳於證人
      江晚誠趕到時，手持裝了水之紙杯，正欲進入二樓男廁最
      後一間，且扣案之海洛因已呈現黏稠狀，已如前述，彼時
      陳明芳正欲將扣案之海洛因稀釋，準備施用，已無疑義。
（三）綜合被告、陳明芳之陳述內容、證人二人之證述內容及扣
      案物品、前述通聯紀錄等項證據，本案不爭執之部分為：
      陳明芳於93年9 月8 日中午12時42分許，以電話通知被告
      前去永樂市場與其會面，被告約5 至十分鐘後抵達現場，
      停妥機車後，上前與等候該處之陳明芳交談，陳明芳交付
      一千元予被告，隨即上至二樓男廁，拿出海洛因，並以紙
      杯裝水，打開男廁最後一間，正欲進入該處施用海洛因，
      應屬明確。本案爭點為：證人江晚誠自陳明芳身上所扣得
      之海洛因1 小包，究本陳明芳所有，抑係被告到場後所交
      予？審酌陳明芳有施用毒品惡習，有卷附資料可稽。而本
      案陳明芳候得被告後立即轉身上樓欲施用毒品，堪認案發
      前陳明芳已毒癮發作。陳明芳毒癮既已發作，扣案之海洛
      因苟原為其所有，衡諸常理，其應先施用完畢，使自己解
      除毒癮，身體狀況得到舒緩後，再來處理還款事宜不遲，
      是被告及陳明芳辯稱，案發前陳明芳以電話通知被告前來
      收受欠款云云，核與常情不合，應不足採。陳明芳於毒癮
      發作後，竟不先施用毒品，而急於以電話通知被告立即前
      去，並且雙方一會面，陳明芳交予被告一千元後，立即上
      樓進入男廁欲施用海洛因，堪認陳明芳身上並無海洛因，
      因其毒癮發作，乃急急以電話與被告聯繫，而以一千元之
      代價請被告提供海洛因，嗣被告抵達現場，陳明芳交付一
      千元，被告同時交予扣案之海洛因，陳明芳一取得海洛因
      ，立即上樓準備施用等節，洵已明確。故本案被告於陳明
      芳交付一千元後轉讓扣案海洛因之事證已臻明確，被告犯
      行堪以認定。
二、按販賣毒品之罪嫌，須以營利為目的，而為販入或賣出之行
    為，始足當之，故應有低價買進，高價賣出之圖利行為始成
    立販賣罪嫌，若僅為原價轉讓，抑或免費提供他人施用，則
    與該罪之構成要件仍屬有間，而僅得以轉讓罪論處（參照最
    高法院81年度第二次刑事庭會議決議、93年度台上字第1651
    號判決）。本案扣案之海洛因1 小包，因黏稠無法秤重，已
    如前述，且從卷附之海洛因照片看來，數量不多，檢察官復
    未能舉證證明被告以一千元之價格出售該包海洛因予陳明芳
    ，有何「低價買入，高價賣出」之情事，即無法證明被告具
    有營利目的，自不得遽以販賣毒品罪相繩，核被告所為係違
    反毒品危害防制條例第8 條第1 項之轉讓第1 級毒品罪，公
    訴人認此部分構成同條例第4 條第1 項販賣第1 級毒品罪，
    尚有未合，然因基本社會事實同一，應予變更起訴法條。爰
    審酌被告提供毒品予人施用，戕害他人身心健康至鉅，然其
    轉讓海洛因1 小包，並參酌其犯罪手段、次數、品行、智識
    程度、所得利益及其犯罪後否認犯行，浪費訴訟資源等一切
    情狀，量處如主文所示之刑。
三、扣案之第1 級毒品海洛因1 包（因黏稠無法秤重，包裝重0.
    35公克），業經檢察官於陳明芳施用毒品案件中聲請本院裁
    定沒收銷燬確定，並已執行完畢，有卷附本院94年度聲字第
    230 號、台灣士林地方法院檢察署94年度執他字第673 號案
    卷影本可考，爰不為沒收銷燬之諭知。
據上論斷，應依刑事訴訟法第299 條第1 項前段、第300 條，毒
品危害防制條例第8 條第1 項，判決如主文。
本案經檢察官鄭嘉欣到庭執行職務
中    華    民    國    95    年    6     月    30    日
                  刑事第六庭審判長法  官  李育仁
                                  法  官  黃潔茹
                                  法  官  姜麗香
以上正本證明與原本無異。
如不服本判決，應於判決送達後10日內，向本院提出上訴狀。
                                  書記官  陳玉珍
中    華    民    國    95    年    7     月    3     日
毒品危害防制條例第8 條第1 項
轉讓第一級毒品者，處1 年以上7 年以下有期徒刑，得併科新台
幣1 百萬元以下罰金。
轉讓第二級毒品者，處6 月以上5 年以下有期徒刑，得併科新台
幣70萬元以下罰金。
轉讓第三級毒品者，處3 年以下有期徒刑，得併科新台幣30萬元
以下罰金。
轉讓第四級毒品者，處1 年以下有期徒刑，得併科新台幣10萬元
以下罰金。
前四項之未遂犯罰之。
轉讓毒品達一定數量者，加重其刑至二分之一，其標準由行政院
定之。


司法院資訊處製作；財團法人民間司法改革基金會備份。
